【裁判字號】    88,交易,118
【裁判日期】    890229
【裁判案由】    業務過失傷害
【裁判全文】
臺灣基隆地方法院刑事判決                        八十八年度交易字第一一八號
    公  訴  人  臺灣基隆地方法院檢察署檢察官
    被      告  乙○○
右被告因業務過失傷害案件，經檢察官提起公訴（八十八年度偵字第六五三三號），
本院判決如左：
    主    文
乙○○從事業務之人，因業務上之過失傷害人，處有期徒刑月，如易科罰金以佰
元折算壹日。
    事    實
一、乙○○係基隆客運股份有限公司營業大客車司機，為從事駕駛業務之人，民國八
    十八年七月二十七日上午，駕駛車號ＦＩ─三０五號營業大客車，沿縱貫線由基
    隆往板橋方向行駛，同日上什十一時三十五分，途經基隆市七堵區○○○路、工
    建路之交岔路口處，本應注意同向二車道，欲右轉彎時，應距交岔路口三十公尺
    前換入外側車道或右轉車道，及汽車行駛交岔路口右轉，轉彎車應讓直行車先行
    ，亦即應讓右側慢車道直行之各型車輛先行，而依當時之天候、路況、及視距等
    情形觀之，又無不能注意之情事，竟疏未注意駕車行至前揭交岔路口前三十公尺
    前先換入外側車道，並注意讓右側慢車道直行之各型車輛先行，貿然由內側車道
    逕自右轉工建路時，適有在乙○○所駕駛車輛同向外側車道後方亦疏未注意行經
    無號誌之交岔路口應減速慢行仍以時速四十至五十公里超速行駛由甲○○所騎乘
    車號ＡＱＦ─三三八號機車車行經該交岔路口見狀一時反應不及，甲○○所騎乘
    之機車左側碰撞乙○○所駕駛之車輛右後輪，人、車因而倒地，致甲○○受有左
    足壓碎傷併第三、四、五蹠骨骨折及皮肉壞死之傷害。
二、案經被害人甲○○訴由基隆市警察局第三分局報請臺灣基隆地方法院檢察署檢察
    官偵查起訴。
    理    由
一、訊據被告乙○○對其於右開時地駕駛營業大客車行經基隆市○○○路、工建路口
    於右轉時，其車輛右後側輪胎與告訴人甲○○所騎乘之機車碰撞，致告訴人受有
    受有左足壓碎傷併第三、四、五蹠骨骨折及皮肉壞死之情固不諱言，惟矢口否認
    有何業務過失傷害犯行，辯稱：我行經前開交岔路口外側車道右轉前有看照後鏡
    ，並無任何人車，所以我才右轉，是右轉尚未轉直時，告訴人機車碰撞我汽車右
    後輪，我當時實在無法注意，我應沒有過失云云。經查：(一)、被告如何於右揭
    時地駕駛車輛於行經交岔路口前，先超越在外側車道同向前行之告訴人機車而切
    入內側車道，並逕自由內側車道右轉，致告訴人見狀閃避不及，告訴人機車左側
    碰撞被告車輛右後輪因而人車倒地而受有左足壓碎傷併第三、四、五蹠骨骨折及
    皮肉壞死之情，迭據告訴人於警訊、偵查及本院審理時指訴綦詳，且有被告提出
    之長庚紀念醫院診斷證明書一紙在卷可稽。(二)、復依卷附之道路交通事故調查
    報告表所附之現場圖及現場照片所示，被告與告訴人車輛係在明德一路、工建路
    交岔路口擦撞，被告汽車右後側車輪處、告訴人機車左側有擦撞痕跡，告訴人機
    車右傾倒於路邊紅線上，則本件車禍之撞擊位置應係在交岔路口甚明，復觀諸現
    場照片告訴人照片係右傾倒於路邊紅線上，顯然告訴人係緊靠外側路邊行駛無疑
    ，倘如被告所辯，被告係在外側車道右轉，則被告於右轉前其車輛已佔據外側車
    道而營業大客車體積龐大，明德二路外側車道之路面非寬，在此種情形下，依一
    般用路人之習慣，告訴人機車應係在被告車輛後方行駛，較無可能與被告車輛併
    行，因此倘告訴人機車係在被告車輛後方行駛，則被告車輛突然右轉，告訴人機
    車應係順勢左閃而過，縱左閃未過衡情亦係擦撞被告車輛尾部，且無可能將機車
    偏右而在轉彎之交岔路口處與被告車輛擦撞並右傾倒地於路邊紅線上，又倘如與
    被告車輛併行，則在行近交岔路口前，告訴人機車應可預見被告車輛會右轉，豈
    有可能仍以時速四十至五十公里之速度行駛？是被告所辯其係在外側車道右轉實
    無可能？（三）、再觀諸現場照片被告車輛其後之落土及胎痕，係直線往後延伸
    ，並無轉彎之痕跡，而直線往後延伸之方向即朝向內側車道，因此依被告車輛其
    後之落土及胎痕方向，更足以印證被告車輛非在外側車道右轉而係在內側車道右
    轉，此亦所以警方在現場圖亦認為被告車輛係由內側車道右轉之理由，本院以現
    場圖之及現場照片行車角度似不能在外側車道右轉質問被告，被告始改稱有稍偏
    向內側車道右轉，被告前後不同之辯解，均無足採，益徵告訴人之指訴確為真實
    。(四)、倘如被告所辯其在右轉時有觀看照後鏡，依現場照片所示，被告車輛之
    照後鏡係屬廣角照後鏡，其後方視線並無死角，何以被告既有觀看照後鏡，為何
    卻未發現同向後方之告訴人機車，被告所辯其右轉時有觀看照後鏡，無非事後圖
    卸之詞，亦不足採。(五)、告訴人於警訊及本院審理時陳稱其行經前開交岔路口
    ，係以時速四十至五十公里之速度行駛，而告訴人於行經前開交岔路口，倘能隨
    時設想可能隨時有車輛右轉，而減速慢行，衡情自能避免此一車禍，惟告訴人仍
    以一貫之速度尾隨在被告汽車右後側，以致被告突然由內側車道右轉，一時反應
    不及，致機車左側碰撞被告汽車右後輪，因而人車失控致傷，告訴人與有過失亦
    明。
二、按同向二車道，欲右轉彎時，應距交岔路口三十公尺前換入外側車道或右轉車道
    ，又汽車行駛交岔路口右轉，轉彎車應讓直行車先行，亦即應讓右側慢車道直行
    之各型車輛先行，道路交通安全規則第一百零二條第一項第五款、第六款分別定
    有明文，交通部六十三年十二月十一日交路字第一一二四五號函釋：汽車行經交
    岔路口右轉，應讓右側慢車道直行之各型車輛先行。被告於右開時地行經無號誌
    之交岔路口時，原應注意同向二車道，欲右轉彎時，應距交岔路口三十公尺前換
    入外側車道或右轉車道，及汽車行駛交岔路口右轉，轉彎車應讓直行車先行，亦
    即應讓右側慢車道直行之各型車輛先行，而依當時之天候、路況、及視距等情形
    觀之，又無不能注意之情事，竟疏未注意駕車行至前揭交岔路口前三十公尺前先
    換入外側車道，並注意讓右側慢車道直行之各型車輛先行，貿然由內側車道逕自
    右轉工建路以致肇事，其有過失至為明顯。雖然告訴人於騎乘機車未能注意行經
    交岔路口應減速慢行仍以時速四十至五十公里之超速行駛亦欠充分注意，對本件
    事故之發生亦有顯著之疏失，惟其疏失既與被告之過失併合為本件事故發生之原
    因，尚無從因此解免被告全部之過失責任，且本件經送台灣省基宜區行車事故鑑
    定委員會鑑定結果亦同此見解，有該會八十九年一月三十一日基宜鑑字第八九０
    ０三０號函附鑑定意見書一件在卷可稽。且告訴人之傷害結果與被告之過失行為
    間亦顯有相當因果關係，故本件被告犯罪之事證已至為明確，犯行應堪認定。
三、查被告係基隆客運股份有限公司營業大客車司機，業據被告供明在卷，自係從事
    業務之人，則被告因業務上之過失傷害人之行為，核係犯刑法第二百八十四條第
    二項前段之業務過失傷害罪。爰審酌被告身為職業駕駛人，本應有較諸一般用路
    人為高之注意義務及職業道德，竟嚴重違反交通規則，逕由內側車道右轉工建路
    ，全然罔顧外側車道直行之各型車輛之生命、財產安全，實已危及所有不特定用
    路人之生命、財產安全，其過失程度非輕，惟本件告訴人亦有過失，被告因過失
    所致告訴人之損害非輕，造成告訴人行動不便，身心飽遭煎熬，且迄今仍無與告
    訴人和解之誠意等一切情狀，量處如主文所示之刑，並諭知易科罰金之折算標準
    ，以示儆懲。
四、據上論斷，應依刑事訴訟法第二百九十九條第一項前段，刑法第二百八十四條第
    二項前段、第四十一條，罰金罰鍰提高標準條例第一條前段、第二條，判決如主
    文。
本案經檢察官林楨森到庭執行職務。
中      華      民      國    八十九    年      二      月    二十九    日
                                臺灣基隆地方法院交通法庭
                                      法  官  徐  世  禎
右正本證明與原本無異。
對於本件判決如有不服，應於收受送達後十日內，向本院提出上訴書狀，上訴於臺灣
高等法院，並按他造當事人之人數附具繕本。
                                      書記官  莊  國  隆
中      華      民      國    八十九    年      三      月      六      日
附錄論罪法條：
刑法第二百八十四條第二項前段：
從事業務之人，因業務之過失傷害人者，處一年以下有期徒刑、拘役或一千元以下罰
金。


司法院資訊處製作；財團法人民間司法改革基金會備份。
